【裁判字號】    97,訴,121
【裁判日期】    970829
【裁判案由】    拆屋還地
【裁判全文】
臺灣桃園地方法院民事判決               97年度訴字第121號
原      告  丁○○
訴訟代理人  乙○○
被      告  甲○○
                      樓
訴訟代理人  王寶霖
            丙○○
上列當事人間拆屋還地事件，經本院於民國97年8 月13日辯論終
結，判決如下：
    主  文
原告之訴駁回。
訴訟費用由原告負擔。
    事實及理由
一、原告起訴主張：桃園縣大溪鎮○○段○○街小段272-1 、27
    3 地號土地（下稱系爭土地）為原告於民國93年8 月6 日以
    鈞院92年度執字第21081 號拍賣抵押物強制執行時所拍定購
    得，並經鈞院核發權利移轉證書後為所有權移轉登記在案。
    惟因系爭土地如附圖編號A 至D 所示位置，遭被告所有之鐵
    皮屋及土造建物占用，故原告拍得系爭土地迄今均未能使用
    ，爰依民法第767 條規定請求被告拆除該鐵皮屋及土造建物
    。並聲明：被告應將系爭土地上如附圖編號A 至D 所示位置
    之地上物拆除，並將土地返還原告。
二、被告則以：系爭土地本係被告所有，前因被告就系爭土地設
    定抵押權予訴外人林文波而遭林文波聲請拍賣抵押物，經鈞
    院以92年度執字第21081 號強制執行拍賣後由原告拍定取得
    。又坐落於系爭土地上之鐵皮屋及土造建物為被告所有，惟
    該鐵皮屋及土造建物於原告拍得系爭土地時即已存在，並由
    被告居住、使用，系爭土地及地上物既本同屬被告一人所有
    ，原告僅拍得系爭土地，依民法第425 條之1 之規定，自應
    推定於該鐵皮屋及土造建物得使用期限內，兩造有租賃關係
    存在，被告就該鐵皮屋及土造建物坐落之基地係有權占有使
    用，原告不得請求拆除。並聲明：原告之訴駁回。
三、查系爭土地及其上未經保存登記、門牌號碼為桃園縣大溪鎮
    中新里中庄山腳6 號之土造建物及鐵皮屋，本均係被告所有
    ，前因原告就系爭土地設定抵押權予訴外人林文波而遭聲請
    拍賣，經本院以92年度執字第21081 號強制執行後，由原告
    拍定購得，而於原告拍定購得時，系爭土地上即存在該鐵皮
    屋及土造建物，故本院執行處諭令系爭土地拍定後不予點交
    等情，為兩造所不爭執，且有原告提出之系爭土地登記謄本
    在卷可稽，並經本院依職權調閱本院執行處92年度執字第21
    081 號拍賣抵押物強制執行案卷核閱無誤，足堪認定。
四、按土地及其土地上之房屋同屬一人所有，而僅將土地或僅將
    房屋所有權讓與他人，或將土地及房屋同時或先後讓與相異
    之人時，土地受讓人或房屋受讓人與讓與人間或房屋受讓人
    與土地受讓人間，推定在房屋得使用期限內，有租賃關係。
    民法第425 條之1 第1 項前段定有明文。其本旨乃在於房屋
    所有權與基地利用權一體化之體現，以保護房屋既得之使用
    權，並依民法第425 條之1 有關推定租賃關係存在之規定，
    以調和土地、建物不同所有人間之權益，庶符社會正義之要
    求。又所有權人對於無權占有或侵奪其所有物者，得請求返
    還之，對於妨害其所有權者，得請求除去之，民法第767 條
    定有明文。再者，執行法院之拍賣，其性質屬於買賣之一種
    ，依強制執行拍賣取得之土地，應與一般受讓人無異。查原
    告依執行法院拍賣而取得系爭土地，雖享有系爭土地所有權
    ，惟地上建物之所有權仍屬被告，依前述說明，土地及土地
    上之房屋同屬一人所有，而僅將土地讓與他人情形，土地受
    讓人與讓與人間，應推定在房屋得使用期限內有租賃關係存
    在，是被告就該鐵皮屋及土造建物坐落基地之使用即屬有權
    占有。因此，原告以其為系爭土地之買受人，本於所有權人
    之法律關係，請求原告將系爭土地上之鐵皮屋及土造建物拆
    除，即無依據。
五、綜上，原告主張依民法第767 條之法律規定，請求被告拆除
    坐落系爭土地上如附圖編號A 至D 所示位置之鐵皮屋及土造
    房屋，為無理由，應予駁回。
據上論結，本件原告之訴為無理由，依民事訴訟法第78條，判決
如主文。
中    華    民    國    97     年    8    月    29    日
                  民事第一庭  法  官  陳雪玉
如對本判決上訴，須於判決送達後20日內向本院提出上訴狀。
以上正本與原本無異。
中    華    民    國    97    年    9     月    5     日
                              書記官 吳瓊英


司法院資訊處製作；財團法人民間司法改革基金會備份。
